【裁判字號】    89,易緝,590
【裁判日期】    891110
【裁判案由】    詐欺
【裁判全文】
台灣台中地方法院刑事判決                        八十九年度易緝字第五九○號
    公  訴  人  台灣台中地方法院檢察署檢察官
    被      告  甲○○○
    選任辯護人  謝文田
右列被告因詐欺案件，經檢察官提起公訴（八十三年度偵字第二○一三二號），本院
判決如左：
    主      文
甲○○○無罪。
    理      由
一、公訴意旨略以：被告甲○○○係功健紙業有限公司（下稱功健公司）之負責人，
    其明知該公司已負債累累，無付款能力，竟意圖為自己不法之所有，於民國八十
    三年八月下旬起，至同年九月中旬止，以週轉為由，先後交付功健公司所簽發由
    台中區中小企業銀行南屯辦事處為付款人之支票，向告訴人乙○○詐借現金，致
    告訴人不知有詐，交付現金計新台幣（下同）一百七十四萬一千三百八十元。詎
    被告所交付之支票，屆期提示無法兌現，告訴人追索無著，始知受騙，因認被告
    涉有刑法第三百三十九條第一項詐欺之罪嫌。
二、按犯罪事實應依證據認定之，無證據不得推定其犯罪事實；又不能證明被告犯罪
    或其行為不罰者，應諭知無罪之判決，刑事訴訟法第一百五十四條第三百零一
    條第一項分別定有明文。又告訴人之告訴，係以使被告受刑事訴追為目的，是其
    陳述是否與事實相符，仍應調查其他證據以資審認，最高法院五十二年台上字第
    一三○○號判例可資參照。另刑法第三百三十九條第一項詐欺罪之成立，以意圖
    為自己或第三人不法之所有，施用詐術使人陷於錯誤而交付財物或因而得財產上
    不法之利益或使第三人得之為構成要件。所謂以詐術使人交付財物，必須該財物
    之交付，係由於被施用詐術而陷於錯誤所致，若行為人未施用何詐術，交付財物
    者亦非因陷於錯誤而交付，即不構成詐欺罪。
三、訊據被告固坦承曾交付由功健公司簽發之支票予告訴人，且該等支票未能兌付等
    事實，惟堅決否認詐欺，辯稱：係與告訴人所代表之正順紙業公司換票使用，次
    數十分頻繁，先前所簽發之支票均獲兌現，嗣因公司經營不善，週轉困難，始無
    兌付支票，並無詐欺借款等語。經查：(一)告訴人於偵查中僅以被告向其借款，所
    簽發還款之支票經提示無法兌現，即認被告有詐欺借款之行為。惟刑法第三百三
    十九條第一項詐欺罪之構成要件，業如前所述，告訴人於偵查中，並未指出被告
    有如何施用詐術，使告訴人陷於錯誤而交付貸借款項予被告等詐欺罪構成要件之
    行為，本院審理時，在被告經通緝到案前後，屢經傳喚告訴人，均未能到庭說明
    ，是被告究否有施用詐術使告訴人陷於錯誤之行為，即難憑以認定。(二)被告所辯
    其以功健公司所簽發之支票，與告訴人所代表之正順紙業公司相互換票使用等情
    ，業據提出支票使用紀錄十六紙、支票存根二十四份，及告訴人所簽發，由台中
    市第五信用合作社復興分社為付款人之支票二張在卷可憑。苟被告單純簽發支票
    向告訴人調現，何以被告反而能持有告訴人所簽發之支票，顯見告訴人之指述，
    尚有可疑。況被告所交付予告訴人之上開各支票，均屬遠期，且大都已獲兌現，
    自不得以該支票帳戶自八十三年十月二十六日起，有大量退票之紀錄，即認被告
    自始即有詐欺之犯意及行為。(三)綜上所述，被告所辯，尚非不可採信，實難單憑
    其未能履行債務之清償，即認有詐欺之犯行，揆諸前揭說明，自不得論以詐欺罪
    責。此外，復查無其他積極證據足資證明被告有何詐欺犯行，本件係不能證明被
    告犯罪，應為無罪之諭知。
四、據上論斷，應依刑事訴訟法第三百零一條第一項，判決如主文。
中      華      民      國    八十九    年     十一     月      十      日
                                      法  官  張  恩  賜
右正本證明與原本無異。
如不服本判決，應於判決送達後十日內向本院提出上訴狀，上訴於臺灣高等法院臺中
分院( 須附繕本 )。
                                      書記官
中      華      民      國    八十九    年     十一     月      十      日


司法院資訊處製作；財團法人民間司法改革基金會備份。
